臺灣高等法院高雄分院刑事判決　　　　94年度上訴字第1022號
　　上　訴　人
　　即　被　告　丙○○
　　　　　　　　　　　（現另案在臺灣屏東監獄竹田分監執行中）
　　指定辯護人　楊四海　律師
上列上訴人因強盜等案件，不服臺灣屏東地方法院94年度訴字第
218 號中華民國94年5 月26日第一審判決（起訴案號：臺灣屏東
地方法院檢察署94年度偵字第817 號、94年度偵字第868 號），
提起上訴，本院判決如下：
    主  文
上訴駁回。
    事  實
一、丙○○前因違反麻醉藥品管理條例案件，經本院於民國87年
    4 月30日以87年度上易字第154 號判處有期徒刑10月確定；
    復因肅清煙毒條例、竊盜案件，經臺灣屏東地方法院於87年
    2 月16日以86年度訴字第954 號分別判處有期徒刑3 年4 月
    、1 年，合併定應執行刑4 年2 月確定，兩案接續執行，於
    89年2 月19日假釋並付保護管束，嗣經撤銷假釋，於90年5
    月3 日入監執行殘刑2 年6 月14日，而於92年8 月31日縮刑
    期滿執行完畢。丙○○於94年2 月7 日凌晨3 時10分許，騎
    乘其竊得之PLJ-022 號機車，並攜帶其所有、客觀上足供兇
    器使用之上開螺絲起子1 支，至乙○○設於屏東縣東港鎮○○路271 號1 樓之福成檳榔攤（未有人居住），將機車停放
    在門前，以上開螺絲起子破壞為門扇一部分之鐵捲門門鎖後
    ，侵入屋內著手搜尋檳榔攤內物品之際（侵入住居罪未據告
    訴），被同設於上址，但於另一隔間經營薑母鴨生意之甲○○所發覺，並上前詢問而未得手。丙○○旋即乘隙騎乘機車
    欲離開，甲○○見狀趨前以手拉住機車後面鐵架欲逮捕之，
    丙○○仍勉強向前騎行約10公尺，甲○○再以雙手搖晃機車
    ，致機車不穩，丙○○遂與機車一同摔落在地，詎丙○○竟
    為脫免逮捕，當場持其原置放於機車置物籃內之背包1 只（
    內有小型鋁棒、大剪刀各1 支，均未扣案）毆打甲○○，旋
    為甲○○所奪下並反丟回去，丙○○即撲向甲○○，兩人以
    雙手互勾對方脖子而纏鬥在一起，惟不久甲○○即將丙○○
    壓制在地上，丙○○仍試圖掙扎，並抓傷甲○○之臉部，嗣
    為警據報後到場處理因而被查獲，並扣得螺絲起子1 支。
二、案經屏東縣警察局東港分局報請臺灣屏東地方法院檢察署檢
    察官偵查起訴。
    理  由
甲、程序方面：
一、證人甲○○於偵查中之陳述是否具有證據能力：
    按被告以外之人，於偵查中向檢察官所為之陳述，除顯有不
    可信之情況外，得為證據，刑事訴訟法第159 條之1 第2 項
    定有明文。而所謂不可信之情況，係指被告以外之人於陳述
    時之外在環境及情況而言，非指陳述內容之證明力。本件證
    人甲○○於偵查中所為之供述，雖係被告以外之人於審判外
    之陳述，屬於傳聞證據，惟本院審酌其陳述係向檢察官為之
    ，且其陳述當時之外在環境及情況，並無顯有不可信之情況
    ，依前揭規定，應認為證人甲○○偵查中之陳述，得為證據
    ，而有證據能力。
二、按被告以外之人（包括證人、鑑定人、告訴人、被害人及共
    同被告等）於審判外之陳述雖不符刑事訴訟法第159 條之1
    至之4 等4 條之規定，而經當事人於審判程序同意作為證據
    ，法院審酌該言詞陳述或書面陳述作成時之情況，認為適當
    者，亦得為證據；當事人、代理人或辯護人於法院調查證據
    時，知有刑事訴訟法第159 條第1 項不得為證據之情形，而
    未於言詞辯論終結前聲明異議者，視為有前項之同意，同法
    第159 條之5 定有明文。立法意旨在於傳聞證據未經當事人
    之反對詰問予以核實，原則上先予排除。惟若當事人已放棄
    反對詰問權，於審判程序中表明同意該等傳聞證據可作為證
    據；或於言詞辯論終結前未聲明異議，基於尊重當事人對傳
    聞證據之處分權，及證據資料愈豐富，愈有助於真實發見之
    理念，且強化言詞辯論主義，使訴訟程序得以順暢進行，上
    開傳聞證據亦均具有證據能力。本件證人乙○○曾於警詢中
    為陳述，其性質雖屬傳聞證據，惟其未再於法院審理中為陳
    述，且查無符合同法第159 條之1 至之4 等前4 條之情形，
    其所為之上開警詢筆錄內容，經本院審理時予以提示並告以
    要旨，且各經檢察官、辯護人及被告等人表示意見，當事人
    或辯護人已知上述筆錄乃傳聞證據，且均未於言詞辯論終結
    前對該等筆錄內容異議，依上開規定，是其於警詢中之證言
    應具有證據能力。
乙、實體方面：
一、訊據上訴人即被告丙○○矢口否認有何準強盜犯行，辯稱：
    我當時還在門外，根本還沒有進入檳榔攤行竊，且當時我已
    經被甲○○壓制在地上，根本爬不起來，如何能有還手機會
    打甲○○，我也沒有用背包丟甲○○等語。
二、經查：
（一）被告於94年2 月7 日凌晨3 時10分許，騎乘竊得之PLJ-02
      2 號機車，攜帶螺絲起子1 支，至乙○○設於屏東縣東港
      鎮○○路271 號1 樓之福成檳榔攤，以上開螺絲起子破壞
      鐵捲門門鎖後，進入屋內著手搜尋物品之際，旋即被證人
      甲○○發覺而未得手，被告欲騎乘上開機車離開，甲○○
      見狀趨前以手拉住機車後面鐵架以逮捕之，丙○○仍勉強
      向前騎行約10公尺，甲○○再以雙手搖晃機車，致機車不
      穩，被告遂與機車一同摔落在地，詎被告當場持其原置放
      於機車置物籃內之背包1 只（內有小型鋁棒、大剪刀各1
      支）毆打甲○○，旋為甲○○所奪下並反丟回去，被告即
      撲向甲○○，兩人以雙手互勾對方脖子而纏鬥一起，惟不
      久甲○○即將被告壓制在地，被告仍試圖掙扎，並抓傷甲○○臉部之事實，業據證人甲○○於原審及本院審理時證
      述明確（原審卷第52頁至第54頁、本院卷第69頁至第70頁
      ），核與證人何健民於原審審理時證述：我聽到有人喊抓
      賊，出門看時，被告已經和甲○○扭打一起，且有看到背
      包在機車旁之地上等情節相符（原審卷第56頁至第57頁）
      ，且證人何健民於本院94年9 月7 日審理時亦為相同之證
      述（見本院卷第71頁至第73頁）。又被告破壞上開鐵捲門
      門鎖後，已進入上址屋內，嗣經證人甲○○上前詢問其為
      何人後，被告尚謊稱1 個阿姨要他過去拿東西，並乘隙離
      開一情，業經證人甲○○於偵查中結證屬實（見偵查卷第
      24頁），且證人乙○○於警詢時證稱：我察看之後發現，
      我所有福成檳榔攤的鐵門門鎖遭該竊嫌破壞打開，該竊嫌
      並進入裡面還將放在店內鐵門前的塑膠椅子拿出外面置放
      ，該竊嫌要偷竊時被發現，尚未拿取店內值錢之物就落荒
      而逃等語。可見被告於破壞鐵捲門門鎖後，已進入屋內，
      並已著手搜尋財物之行為，是被告辯稱：我僅拉起鐵門未
      進入屋內即遭證人甲○○發覺而離開，尚未著手搜尋財物
      等語，顯係卸責之詞，不足採信。
（二）被告為證人甲○○發覺後，經甲○○上前制止其騎乘機車
      離去時，非僅單獨掙脫甲○○而已，復以背包攻擊甲○○
      ，與甲○○扭打、纏鬥，並以手抓傷甲○○之臉部，主動
      而積極對甲○○施以強暴行為，業經證人甲○○證述如前
      ，故被告辯稱其亦無脫免逮捕而對證人甲○○施以強暴等
      語，顯係卸責之詞，不足採信，是被告於竊盜未遂後，為
      脫免證人甲○○之逮捕而當場對之施以強暴之事實，洵堪
      認定。
（三）至證人即到現場處理之警員鄭延成雖於本院94年9 月7日
      審理時結證稱：「現場鐵門的大鎖被撬壞，沒有其他財物
      損失。」、「（甲○○他說現場有1 個背包，你有無看到
      ？）我沒有印象。」、「（你們到達之後，甲○○有無告
      訴你們他有受傷？）當時天色很暗，我沒有看到。甲○○
      也沒有說有受傷。」等語（見本院卷第75頁至第76頁），
      然據證人甲○○前所述，被告破壞鐵捲門之門鎖，將鐵捲
      門往上拉，並進入檳榔攤內開啟電冰箱門即被發覺，因而
      除了鐵捲門之門鎖被破壞之外，被害人乙○○並無其他財
      物損失，但被害人有無財物損失，與竊盜未遂罪是否成立
      ，並非當然有因果關係；又證人鄭延成雖未注意到現場有
      無背包，此為證人其個人未注意此細節，並不能證明被告
      當時未持背包丟擲甲○○；至於甲○○未告知警員鄭延成
      其有受傷，亦不等於甲○○沒有受傷，因此證人鄭延成之
      證詞並不足以作為有利於被告之認定。
（四）被告要逃離現場時與證人甲○○發生拉扯，有無因此導致
      證人甲○○受傷？依據證人甲○○於原審時結證稱：我們
      纏鬥時，我臉部被抓傷等語（見原審卷第54頁），然證人
      何健民於原審時卻結證稱：當時甲○○手肘有受傷，是聽
      他說的，手機摔壞是我看到的等語（見原審卷第56頁），
      而證人鄭延成警員於本院審理時結證稱：當時天色很暗，
      我沒有看到甲○○有受傷，甲○○也沒有說有受傷等語（
      見本院卷第75頁至第76頁），因此被告之指定辯護人質疑
      甲○○有無受傷？證人甲○○並未前往醫院驗傷，因此真
      正傷勢如何，不得而知。但依常理而言，證人甲○○與被
      告發生拉扯，且2 人均曾倒地，證人甲○○手肘因而受有
      擦傷，乃屬正常之事，且證人甲○○之手肘有無受傷，自
      己一看便可分曉，然臉部被抓，有否受傷，自己無法看到
      ，何況案發當時係94年2 月7 日凌晨3 時20分許，係屬冬
      天之凌晨，天色昏暗，且鄭延成警員到達現場後，重點在
      察看福成檳榔攤失竊之情形，故證人鄭延成未看到證人甲○○有受傷，亦屬正常，不足為奇，而證人甲○○亦無對
      被告提出傷害告訴之舉，故其未向鄭延成告知身上受傷之
      情形，並不違背常理，是不得以此認為證人甲○○、何健
      民所述矛盾，而作為有利於被告之認定。
（五）被告之指定辯護人雖引用最高法院27年滬上字第27號、57
      年台上字第1017號、68年台上字第2772號判例，認被告之
      行為僅著手於刑法第321 條之加重強盜之加重要件，而未
      著手搜取財物，雖有脫免逮捕而當場施以強暴脅迫之情形
      ，除可能成立他罪外，不能以準強盜罪論云云。但查本件
      被告已將鐵捲門之門所敲壞，並已進入檳榔攤內開啟冰箱
      ，詳如前所述，故被告已著手實施竊盜行為甚明，且趁機
      要逃跑時，與前來察看之證人甲○○發生拉扯扭打，被告
      之行為與準強盜罪之構成要件相符，故辯護人上開主張不
      足採，核此敘明。
（六）綜上所述，足見被告所辯未著手竊盜，顯係卸責之詞，不
      足採信。本件事證明確，被告著手竊取乙○○之財物未遂
      ，即被發覺，並經證人甲○○欲加以逮捕時，被告為脫免
      逮捕，當場對證人甲○○施以強暴之準強盜犯行，洵堪認
      定。
三、按刑法第321 條第1 項第3 款之攜帶兇器竊盜罪，係以行為
    人攜帶兇器竊盜為其加重條件，此所謂兇器，其種類並無限
    制，凡客觀上足對人之生命、身體、安全構成威脅，具有危
    險性之兇器均屬之，且祇須行竊時攜帶此種具有危險性之兇
    器為已足，並不以攜帶之初有行兇之意圖為必要（最高法院
    74年3 月19日刑庭總會決議參照）。再按刑法第329 條之以
    強盜論，即以強盜罪相當條文處罰之意，並非專以同法第32
    8 條第1 項之強盜論，故同法第330 條所謂犯強盜罪，不僅
    指自始犯強盜罪者而言，即依第329 條以強盜論者，亦包括
    之，如此項準強盜有第321 條第1 項各款情形之一，自應依
    第330 條論處（最高法院42年臺上字第523 號判例可資參照
    ），及按刑法之準強盜罪，係以竊盜或搶奪為前提，其竊盜
    或搶奪既遂者，即以準強盜既遂論，如竊盜或搶奪未遂者，
    即以準強盜未遂論（最高法院68年臺上字第2772號判例意旨
    足資參照）。經查，被告用以行竊之螺絲起子1 支，以之攻
    擊於人，於客觀上均足以為殺害或傷害人之生命、身體之器
    械，堪認為兇器。核被告丙○○所為，係犯刑法第329 條、
    第330 條第2 項、第1 項（合於第321 條第1 項第2 款、第
    3 款）之攜帶兇器、毀壞門扇竊盜未遂，因脫免逮捕，而當
    場施以強暴之加重強盜未遂罪。又被告前因違反麻醉藥品管
    理條例案件，經本院於87年4 月30日以87年度上易字第154
    號判處有期徒刑10月確定；復因肅清煙毒條例、竊盜案件，
    經原審法院於87年2 月16日以86年度訴字第954 號分別判處
    有期徒刑3 年4 月、1 年，合併定應執行刑4 年2 月確定，
    兩案接續執行，於89年2 月19日假釋並付保護管束，嗣經撤
    銷假釋，於90年5 月3 日入監執行殘刑2 年6 月14日，而於
    92 年8月31日縮刑期滿執行完畢，有臺灣高等法院被告全國
    刑案紀錄表在卷可稽，5 年內再犯本件有期徒刑以上之罪，
    為累犯，應加重其刑。又被告所犯加重強盜未遂部分（著手
    竊盜後施強暴行為成為準強盜），被告並未取得財物，為未
    遂犯，應依法減輕其刑，其同時具有刑之加重及減輕要件，
    應先加重後減輕之。
四、原判決就被告丙○○所犯準強盜未遂罪部分，以被告罪證明
    確，因予適用刑法第321 條第2 項、第1 項第2 款、第3 款
    、第329 條、第330 條第2 項、第1 項、第26條前段、第47
    條之規定，並審酌被告年紀尚輕，不思勤勉工作，復於竊盜
    被發覺後，竟對逮捕者施以強暴，所生危害不輕，犯後避重
    就輕，其犯罪手段、所生危害，及犯後態度等一切情狀，量
    處有期徒刑4 年2 月，復將扣案螺絲起子1 支，係被告所有
    ，供被告犯加重強盜未遂罪所用之物，業經被告自承在卷，
    依刑法第38條第1 項第2 款規定宣告沒收；且敘明背包1 只
    （內有小型鋁棒、大剪刀各1 支）雖為被告用以攻擊證人甲○○所用之物，為加重強盜未遂犯罪所用之物，被告否認以
    上開物品攻擊證人甲○○固無足取，惟本院查無證據證明上
    開物品為被告所有，且該物品未據扣案，無證據證明尚存在
    ，為免將來執行困難，爰不予宣告沒收，其認事用法核無違
    誤，所處之刑亦屬適當。被告上訴意旨，仍執前詞，否認犯
    罪，指摘原判決該部分不當，為無理由，應予駁回。
五、被告所犯竊盜罪部分，經原審判處有期徒刑1 年4 月，未據
    上訴，而告確定，併此敘明。
據上論斷，應依刑事訴訟法第368條，判決如主文。
本案經檢察官張其主到庭執行職務。
中　　華　　民　　國　　94　　年　　9 　　月　　16　　日
                  刑事第二庭    審判長法  官  林正雄
                                      法  官  陳啟造
                                      法  官  黃壽燕
以上正本證明與原本無異。
如不服本判決應於收受本判決後10日內向本院提出上訴書狀，其
未敘述上訴理由者，並得於提起上訴後10日內向本院補提理由書
狀（均須按他造當事人之人數附繕本）「切勿逕送上級法院」。
中　　華　　民　　國　　94　　年　　9 　　月　　16　　日
　　　　　　　　　　　　　　　　　　　書記官  黃一秋
附錄本判決論罪科刑法條：
刑法第321 條
犯竊盜罪而有左列情形之一者，處6 月以上、5 年以下有期徒刑
：
一  於夜間侵入住宅或有人居住之建築物、船艦或隱匿其內而犯
    之者。
二  毀越門扇、牆垣或其他安全設備而犯之者。
三  攜帶兇器而犯之者。
四  結夥三人以上而犯之者。
五  乘火災、水災或其他災害之際而犯之者。
六  在車站或埠頭而犯之者。
前項之未遂犯罰之。
刑法第329 條
  竊盜或搶奪，因防護贓物、脫免逮捕或湮滅罪證，而當場施以
  強暴脅迫者，以強盜論。
刑法330 條
  犯強盜罪而有第321 條第1 項各款情形之一者，處7 年以上有
  期徒刑。
  前項之未遂犯罰之。
